最　高　行　政　法　院　判　決
　　　　　　　　　　　　　94年度判字第01338號
上　訴　人　乙○○
　　　　　　丙○○
被 上訴 人　臺中縣稅捐稽徵處
代　表　人　甲○○
上列當事人間因土地增值稅事件，上訴人對於中華民國93年4月7
日臺中高等行政法院93年度訴字第23號判決，提起上訴，本院判
決如下：
　　主  文
上訴駁回。
上訴審訴訟費用由上訴人負擔。
　　理  由
一、本件上訴人在原審起訴主張略以：緣上訴人於民國（下同）
    84年5五月間受贈取得坐落台中縣沙鹿鎮○○○段○路厝小
    段452、452之1、452之2、453、453之1、453之2地號等6筆
    土地，向被上訴人所屬沙鹿分處申報土地移轉現值，並申請
    依修正前之土地稅法第39條之2規定免徵土地增值稅，經核
    准免徵土地增值稅在案。嗣於上訴人84年10月20日以因有不
    繼續耕作情事，申請改按一般案件核課土地增值稅，被上訴
    人所屬沙鹿分處乃核准其請，並核定補徵原免徵之土地增值
    稅共計新台幣（下同）182萬1,682元，及加計利息計45,903
    元。惟上訴人乙○○嗣於92年6月12日及同年6月19日向被上
    訴人申請退回上開已繳納之土地增值稅，經被上訴人以該補
    稅行政處分業已確定，遂以92年6月24日中縣稅沙分土字第
    0920011572號函否准其請。上訴人不服，循序提起本件行政
    訴訟。按本件贈與案已經被上訴人核准免稅在案，只因不肖
    代書曲解法令，斷章取義，以致誤導家父同意自動補徵，絕
    非出於上訴人自願繳納，被上訴人收繳該六筆持分農地之土
    地增值稅，實屬公法上之不當得利，應予退還。被上訴人據
    以否准上訴人退稅請求之財政部79年10月29日台財稅第7903
    72433號函，違反土地稅法第55條之2規定，並且違反「都市
    計畫法」與「區域計畫法」對土地使用方式之管制，是屬無
    效，不容置疑，被上訴人應即撤銷代書自行偽填之自動補徵
    申請書，並予退款。爰依本院88年判字第392號判例，訴請
    判決撤銷訴願決定及原處分等語。
二、被上訴人則以：上訴人前於84年10月20日以因有不繼續耕作
    情事，依財政部79年10月29日台財稅第000000000號函規定
    申請改按一般案件核課，被上訴人所屬沙鹿分處乃依上開財
    政部函釋及稅捐稽徵法第48條之1規定核定補徵原免徵之土
    地增值稅額共計182萬1,682元，及加計利息計45,903元，經
    核定補徵系爭土地增值稅之限繳日期為84年12月10日。上訴
    人對於補徵之稅捐並無不服，於85年1月9日已確定，上訴人
    嗣後於92年6月12日及同年6月19日申請退稅時，該補徵土地
    增值稅案件按財政部81年8月20日台財稅第811675792號函釋
    ，免徵土地增值稅之農業用地，當事人自行申請改按一般案
    件核課並補稅者，若經稽徵機關核定補稅確定後，應不准再
    撤銷該申請，故被上訴人所屬沙鹿分處否准上訴人退稅之申
    請，並無違誤等語，資為抗辯。
三、原審斟酌全辯論意旨及調查證據之結果，以：按「農業用地
    在依法作農業使用時，移轉與自行耕作之農民繼續耕作者，
    免徵土地增值稅。」、「依第39條之2第1項取得之農業用地
    ，取得者於完成移轉登記後，有下列不繼續耕作情形之一者
    ，處以原免徵土地增值稅2倍之罰鍰，其金額不得少於取得
    時申報移轉現值百分之二：一、再移轉與非自行耕作農民。
    二、非依第22條之1規定之各項原因，閒置不用者。三、非
    依法令變更為非農業用地使用。」修正前土地稅法第39條之
    2、第55條之2第1項所明定。又「依農業發展條例第27條規
    定取得免徵土地增值稅之農業用地，其有不繼續耕作情事者
    ，在未經檢舉及稽徵機關或財政部指定之調查人員進行調查
    之前，自行申請改按一般案件核課並補稅者，應依稅捐稽徵
    法第48條之1規定辦理，免依修正前土地稅法第55條之2規定
    處罰。」、「當事人申請改按一般案件核課並補稅後，得否
    再撤銷該申請乙節：免徵土地增值稅之農業用地，其有不繼
    續耕作情事，在未經檢舉及稽徵機關或財政部指定之調查人
    員進行調查前，當事人自行申請改按一般案件核課並補稅者
    ，若經稽徵機關核定補稅確定，應不准再撤銷該申請。」復
    經財政部79年10月29日台財稅第000000000號及81年8月20日
    台財稅第811675792號函釋在案，前開函釋為稅捐主管機關
    就其執掌公務所為職務上解釋，與上揭土地稅法不相牴觸，
    自得予以採用。經查「納稅義務人對於因適用法令錯誤或計
    算錯誤溢繳之稅款，得自繳納之日起5年內提出具體證明，
    申請退還；逾期未申請者，不得再行申請。」固為稅捐稽徵
    法第28條所規定，惟稅捐稽徵機關本於認定之事實核定應納
    稅額或應補徵稅額，並無適用法令錯誤或計算錯誤之情事者
    ，自不得據以申請退還稅款。本件上訴人以其所有農地因有
    不繼續耕作情事，向被上訴人申請改課土地增值稅，被上訴
    人據以計算應繳稅款及應加計之利息，所為課稅處分與前揭
    法令並無牴觸之處，上訴人亦未具體指明被上訴人有何適用
    法令錯誤或計算錯誤之處，徒以個人主觀認知，請求被上訴
    人退還已繳稅款，非有理由。再者，稅捐稽徵法第28條規定
    ，其性質為公法上不當得利返還請求權之特別時效規定，本
    件上訴人於92年6月12日及同年6月19日向被上訴人申請退還
    所繳稅款距其原繳納之日，已逾5年期間，自不得再為申請
    被上訴人申請退還所繳稅款。從而，被上訴人未准退還所繳
    稅款，所為否准處分並無違誤。末查，本件上訴人所繳系爭
    稅款，係被上訴人基於上訴人自動申請補繳乃依法作成之課
    稅處分，上訴人就該課稅處分於期間內並未爭執，並經繳納
    完畢，則該課稅處分業經確定，於該處分經原處分機關或其
    上級機關依職權撤銷，或經上訴人另行提起確認無效之訴，
    變更該項課稅處分之效力前，被上訴人據以收取之稅款並非
    無法律上之原因，自無公法上不當得利之情形，上訴人請求
    返還為無理由。綜上，被上訴人否准上訴人退稅請求，並無
    違誤，訴願決定遞予維持，亦無不合。上訴人訴請撤銷，非
    有理由，應予駁回等由，資為判斷之論據。並敘明本件事實
    已臻明確，兩造其餘陳述，於本件之判斷不生影響，不一一
    論述。
四、本院按：「納稅義務人對於因適用法令錯誤或計算錯誤溢繳
    之稅款，得自繳納之日起5年內提出具體證明，申請退還；
    逾期未申請者，不得再行申請。」為稅捐稽徵法第28條所規
    定。該條規定之5年時效，其性質為公法上不當得利返還請
    求權之特別時效規定，而土地增值稅為稅捐之一種，自有該
    時效規定之適用。本件上訴人於92年6月12日及同年6月19日
    向被上訴人申請退還所繳稅款，距其原繳納之日，已逾5年
    期間，自不得再為申請被上訴人退還所繳稅款。從而，被上
    訴人未准退還所繳稅款，所為否准處分，並無違誤。上訴意
    旨謂本案為增值稅，並非一般年度之稅捐，無適用稅捐稽徵
    法第28條規定之餘地云云，尚屬誤解而無足取。次查上訴人
    自行以其所有農地因有不繼續耕作情事，向被上訴人申請改
    課土地增值稅，被上訴人據以計算應繳稅款及應加計之利息
    ，所為課稅處分與法令並無牴觸，亦無計算錯誤之處，顯與
    上引稅捐稽徵法第28條所規定之要件不符，至上訴人與其所
    委任代書間之糾紛，係屬另一問題，無從影響被上訴人依法
    核定補徵增值稅處分之效力。故上訴人所提關於政府疏失之
    稅捐溢繳款，退款可溯15年之報載資料，與本案上訴人自行
    申請改課增值稅，被上訴人並無疏失之情節，顯然不同，上
    訴人加以援引，顯無可採。又查本院88年判字第392號判例
    ，係關於農地經法院拍賣後，如拍定人有不繼續耕作情形，
    應依（修正前）土地稅法第55條之2規定處罰承受耕地之拍
    定人，而非以補徵土地增值稅之方式，變相處罰耕地原所有
    權人，顯與本案情節不同，上訴意旨主張該判例作為上訴理
    由，亦無足取。另查財政部79年10月29日台財稅第00000000
    0號及81年8月20日台財稅第811675792號函釋，與修正前土
    地稅法第39條之2、第55條之2第1項、稅捐稽徵法第28條，
    或都市計畫法、區域計畫法等規定，均不相牴觸，原判決採
    為判決之依據，並無不合，上訴意旨空言謂前述財政部函釋
    違反上開法令，應為無效而不得適用云云，難謂有理。末查
    原判決斟酌全辯論意旨及調查證據之結果，敘明其取捨證據
    及所得心證之理由，並指明本件事實已臻明確，兩造其餘陳
    述，於本件之判斷不生影響，不一一論述。並無上訴人所稱
    違反行政訴訟法規定之違法。綜上，原判決將原訴願決定及
    原處分均予維持，駁回上訴人之訴，核無違誤。上訴論旨，
    指摘原判決違誤，求予廢棄，難認有理由，應予駁回。
五、據上論結，本件上訴為無理由，爰依行政訴訟法第255條第1
    項、第98條第3項前段，判決如主文。
中    華    民    國    94    年    8    月    31      日
                  第五庭審判長法  官　高　啟　燦
                              法  官　蔡　進　田
                              法  官　黃　璽　君
                              法  官　廖　宏　明
                              法  官　楊  惠  欽
以  上  正  本  證  明  與  原  本  無  異
中    華    民    國    94    年    9    月    2      日
　　　　　　　　　　　　　　　書記官　彭　秀　玲
